【裁判字號】    98,交聲,4336
【裁判日期】    981215
【裁判案由】    聲明異議
【裁判全文】
臺灣臺中地方法院交通事件裁定        98年度交聲字第4336號
原處分機關  交通部公路總局臺中區監理所豐原監理站
受處分人    甲○○
上列受處分人因違反道路交通管理處罰條例案件，對於交通部公
路總局臺中區監理所九十七年十二月十一日所為之處分（豐監稽
違字第裁六三─ＨＤ0000000號裁決書），聲明異議，本
院裁定如下：
    主  文
異議駁回。
    理  由
一、原處分意旨略以：異議人即受處分人甲○○所有車牌號碼：
    PA-5586號自用小客車號牌一面，於民國九十七年十一月二
    十六日十四時○○分許，借供M6-0242號自用小客車懸掛行
    駛至本站辦理臨時檢驗，經本站檢驗員發現，報請臺中縣警
    察局豐原分局到案查證後，以中縣警交字第ＨＤ00000
    00號舉發違反道路交通管理事件通知單舉發違規。上述車
    輛於前揭時間、地點被舉發違規事實，係違反道路交通管理
    處罰條例第十二條第一項第五款規定，本站於九十七年十二
    月十一日以豐監稽違字第裁六三─ＨＤ0000000號裁
    決書裁處罰鍰新臺幣（下同）五千四百元整，並吊銷牌照等
    語。
二、異議意旨略以：受處分人係將報廢車輛（M6-0242）之堪用
    零件裝置於車牌號碼PA-5568自小客車上使用，非將報廢登
    記之車輛懸掛PA-5568號之車牌號碼，兩者之分際天差地遠
    ，不應妄自推定論斷；又豐原監理站舉報受處分人違規之處
    所，係在該站車輛檢驗線上，非屬公共使用之「道路」，本
    案處罰之法律構成要件「在道路上」、「行駛」或「使用」
    在在均不能符合，亦即豐原監理站以「違反道路交通管理處
    罰條例」事件為舉報裁罰，顯非適法。爰聲明異議，請求撤
    銷原處分等語。
三、按受處分人，不服道路交通管理處罰條例第八條主管機關所
    為之處罰，得於接到裁決書之翌日起二十日內，向管轄之地
    方法院聲明異議；又交通法庭認聲明異議不合法律上之程式
    或其異議權已經喪失者，應以裁定駁回之，但其不合法律上
    之程式可補正者，應先定期命為補正，逾期不補正者，即予
    駁回，道路交通管理處罰條例第八十七條第一項、道路交通
    案件處理辦法第十八條分別定有明文。而上開二十日之期間
    乃法定不變期間，如遲誤該期間，法院自應以聲明異議不合
    法律上程式，且屬無從補正，裁定駁回之。次按處理違反道
    路交通管理事件，有關文書送達之程序，依行政程序法之規
    定，違反道路交通管理事件統一裁罰基準及處理細則第五條
    訂有明文；又送達，於應受送達人之住居所、事務所或營業
    所為之，行政程序法第七十二條第一項前段定有明文。經查
    ，前開裁決書於九十七年十二月十一日送達至受處分人設於
    臺中縣東勢鎮○○里○○街雪山莊二十之一號處所，並由受
    處分人本人親自簽收等節，為受處分人所不爭執，並有上開
    裁決書、交通部公路總局臺中區監理所（豐原監理站）送達
    證書各一紙在卷可稽，應堪認定。本件處分人於收受上開裁
    決書後，遲至九十八年十一月十六日始具狀提出於原處分機
    關聲明異議，此有聲明異議狀上交通部公路總局臺中區監理
    所豐原監理站總收文章可佐，本件聲明異議顯已逾法定期限
    。揆諸前揭法條之說明，受處分人逾期聲明異議，其聲明異
    議即屬不合法律上之程式，且無從補正，應予駁回。
四、復按法院受理有關交通案件，關於聲明異議之處理，準用刑
    事訴訟法之規定，道路交通管理處罰條例八十九條、道路交
    通事件處理辦法第四條第一項定有明文。故法院就起訴之案
    件，須先就程序法上為形式之審理，調查起訴之要件是否具
    備，再進為實體上之審理，若起訴欠缺訴訟要件，即應為程
    序上之判決，無庸審查其實體事項，而為實體判決之必要。
    查聲明異議之法定期間為自收受送達證書翌日起算二十日，
    已如前述；而該法定期間為法院實體判決所須之訴訟要件，
    故受處分人所為之聲明異議期間既已逾越法定期間，顯已欠
    缺訴訟所必須之要件，則依前開說明，本件聲明異議既欠缺
    訴訟要件，本院即無庸就受處分人聲明原裁定機關所為處分
    適法與否為實體審查，而為實體判決。
五、據上論斷，應依道路交通管理處罰條例第八十七條第二項，
    道路交通案件處理辦法第十八條前段，裁定如主文。
中    華    民    國    98    年    12    月    15    日
                        交通法庭  法  官  郭書豪
以上正本證明與原本無異。
如不服本裁定，應於送達後五日內，向本院提出抗告狀。
                                  書記官  陳美虹
中    華    民    國    98    年    12    月    15    日


司法院資訊處製作；財團法人民間司法改革基金會備份。
